【裁判字號】    95,訴,389
【裁判日期】    950818
【裁判案由】    違反槍砲彈藥刀械管制條例
【裁判全文】
臺灣新竹地方法院刑事判決              95年度訴字第389 號
公  訴  人  臺灣新竹地方法院檢察署檢察官
被      告  丙○○
選任辯護人  乙○○律師
            張玉琳律師
上列被告因違反槍砲彈藥刀械管制條例案件，經檢察官提起公訴
（95年度偵字第833 號），本院判決如下：
    主  文
丙○○未經許可，持有槍砲之主要組成零件，處有期徒刑捌月，
併科罰金新臺幣伍萬元，罰金如易服勞役，以新臺幣壹仟元折算
壹日，扣案之附表編號一、四及五所示之扳機座及子彈均沒收之
；又未經許可，製造槍砲之主要組成零件，處有期徒刑年陸月
，併科罰金新臺幣拾萬元，罰金如易服勞役，以新臺幣壹仟元折
算壹日，扣案之附表編號二、三、六、七及八所示之槍管、鑽尾
、銼刀及通槍管工具均沒收之。主刑部分應執行有期徒刑肆年，
併科罰金新臺幣拾肆萬元，罰金如易服勞役，以新臺幣壹仟元折
算壹日。
    事實及理由
壹、構成犯罪事實：
一、丙○○明知具有殺傷力之子彈及各式槍砲之主要組成零件，
    為槍砲彈藥刀械管制條例所管制之物品，非經主管機關許可
    ，不得無故持有，竟未經許可，基於持有具有殺傷力子彈及
    槍砲之主要組成零件之犯罪意思，先於民國92年、93年間之
    某不詳時間，在網路上訂購美國M16 型步槍扳機座（含擊錘
    ）2 枝，而未經許可持有步槍之主要組成零件；嗣因借貸關
    係，在不詳地點，向姓名年籍不詳綽號「阿春」之成年男子
    ，收受具殺傷力口徑9MM 之制式子彈4 顆及具殺傷力直徑約
    8.6 MM金屬彈頭之土造子彈3 顆（鑑驗時已試射1 顆，剩餘
    2 顆）以為擔保之用，並均將上開扳機座及子彈等置放在新
    竹縣芎林鄉○○路1139巷10弄2 號居住處而無故持有之。
二、丙○○又另行起意，明知非經主管機關或中央主管機關內政
    部許可，不得製造具有殺傷力之槍砲主要組成零件，竟基於
    製造槍砲主要組成零件之犯罪意思，先於92年、93年間之某
    不詳時間，在設於新竹市○○路之幻象模型店，以新臺幣5
    、6 千元之代價購買模型槍槍管7 枝，隨即以鐵鎚及一般鐵
    條（中心鎚）為工具，將其中之3 枝槍管內之阻鐵敲掉而將
    槍管打通，而槍管內突出的部分並用鑽尾鑽開，再用通槍管
    工具將其打穿，細微的部分再用銼刀磨平，而製造成槍砲之
    主要組成零件，而其中1 枝土造金屬槍管因無適用之槍枝可
    以組裝而成為半成品。嗣經警於95年1 月26日下午5 時許，
    持本院核發之搜索票前往搜索，在新竹縣芎林鄉○○路1139
    巷10弄2 號之居住處扣得克拉克模型槍1 枝（含彈匣）、貝
    瑞塔模型槍1 枝（含彈匣）、改造槍管2 枝、具殺傷力之子
    彈7 顆（制式子彈4 顆、土造子彈3 顆）、玩具子彈1 顆；
    另在新竹縣竹北市○○街196 巷63號之工廠內扣得銅條24枝
    、金屬彈殼12顆、玩具子彈1 顆、鑽尾1 枝、銼刀1 枝、通
    槍管工具1 枝、半成品槍管1 枝、玩具槍管3 枝、金屬棒1
    枝及M16 型扳機座2 枝等物品，始悉上情。
貳、認定犯罪事實所根據的證據及理由：
一、被告丙○○分別於警局詢問時、檢察官偵查中、本院準備程
    序法官訊問時，以及本院審理訊問時所為之自白。
二、鑑定人即內政部警政署刑事警察局（下稱刑事警察局）鑑識
    科物理組鑑識人員甲○○於本院審理訊問時之具結鑑定。
三、桃園縣政府警察局扣押物品清單3 紙（見95年度偵字第833
    號偵查卷第34頁、第68頁、第68頁後1 頁）及採證照片16幀
    等在卷可證。
四、扣案如附表編號1 到8 所示的槍砲主要組成零件、子彈及工
    具等可資證明。
五、(1)送鑑M16 扳機座2 枝，認均係美國COLT廠製M16 型步槍之
    扳機座（含擊錘）；(2)送鑑改造槍管2 枝，認均係土造金屬
    槍管、1 枝，認係土造金屬槍管半成品；(3)送鑑子彈4 顆，
    認均係口徑9MM 制式子彈，認均具殺傷力、3 顆，認均係土
    造子彈（具直徑約8.6 MM金屬彈頭），採樣1 顆試射，可擊
    發，認具殺傷力等情，亦有內政部警政署刑事警察局95年3
    月17日刑鑑字第0950018443號槍彈鑑定書在卷可查。
、對於被告（及其辯護人）辯解，本院的判斷：
    被告於本院審理時固不否認曾經於警詢時及偵查中之自白，
    惟嗣後翻異前供，僅承認構成犯罪事實欄一之持有槍砲之主
    要組成零件M16 型步槍扳機座及具有殺傷力子彈之犯行，而
    否認構成犯罪事實欄二製造槍砲之主要組成零件即槍管之犯
    行，辯稱：槍管是基於好奇想玩才把槍管放在玩具槍上面顯
    得逼真好看，沒有改造槍管之犯意，其中槍管有螺旋紋狀和
    鋸齒狀都是半成品，不能試射子彈，扣案的工具也不是改造
    的工具等等；而辯護人為被告辯解：扣案之土造金屬槍管只
    適用GLOCK27 型的玩具槍，是否為槍砲彈藥刀械管制條例第
    13條第1 項的槍枝主要零件存疑，且兩枝槍管前面有螺旋紋
    及鋸齒狀，認為不能作為發射子彈的用途，又槍管即使沒有
    來福線，至少也要平滑，而被告將槍管弄成螺旋紋或鋸齒狀
    等，可知被告主觀上沒有要製造槍管的意思，退步言之，也
    僅屬製作槍管的未遂犯等等。經查，本院基於下列理由，認
    為被告之前開自白與事實相符，而得作為判決之基礎，被告
    及其辯護人之前開辯解，均不足採信：
一、被告就構成犯罪事實欄一之持有槍砲之主要組成零件M16 型
    步槍扳機座及具有殺傷力之子彈之行為分別於警詢時、偵查
    中及本院訊問時，均坦承不諱，復有扣案之M16 型步槍扳機
    座2 枝、制式子彈4 顆、土造子彈3 顆，及內政部警政署刑
    事警察局95年3 月17日刑鑑字第0950018443號槍彈鑑定書加
    以佐證，此部分之犯行足以認定。
二、再被告就構成犯罪事實欄二之製造槍砲之主要組成零件即槍
    管之行為，係以鐵鎚及一般鐵條（中心鎚）將槍管內之阻鐵
    敲掉而將槍管打通，而槍管內突出的部分並用鑽尾鑽開，再
    用通槍管工具將其打穿，細微的部分再用銼刀磨平等情，已
    經被告分別於警詢時（95年度偵字第833 號偵查卷宗《下稱
    偵查卷宗》第9 頁）及2 次檢察官偵訊時（偵查卷宗第41頁
    、第72頁）自白清楚，且其前後自白之內容大致均屬一致，
    並無矛盾之情，且其陳述之改造方式亦與扣案之槍管相吻合
    ，並經鑑定人於本院審理時鑑定屬實（詳後述），是被告之
    自白確與事實相符，而得作為判決基礎，並有扣案之上開槍
    管及扣案工具等可證，復有上開槍砲鑑定書可憑，是被告之
    犯行已屬明確，其前開辯詞已有可疑。
三、被告嗣後於本院審理時辯稱係因興趣好玩而收集槍枝，並無
    改造槍管之意圖等等，經查：被告遭查獲時，共扣得克拉克
    模型槍1 枝（含彈匣）、貝瑞塔模型槍1 枝（含彈匣）、改
    造槍管2 枝、具殺傷力之子彈7 顆、玩具子彈2 顆、銅條24
    枝、金屬彈殼12顆、未具殺傷力之子彈1 顆、鑽尾1 枝、銼
    刀1 枝、通槍管工具1 枝、半成品槍管1 枝、玩具槍管3 枝
    、金屬棒1 枝及M16 型扳機座2 枝等物品，顯見被告對槍枝
    確有喜好，而具有相當之槍枝知識；而被告在本院審理訊問
    時亦自承把槍管打通之後是要結合在買來的模型槍上（偵查
    中稱是要用來裝在GLOCK 手槍用的，見偵查卷宗第72頁），
    只是後來槍管規格不合，所以沒有裝等語明確（見本院卷宗
    第49頁），參以扣案的槍管及其半成品都在被告位於竹北的
    工廠打通，而被告又持有多顆子彈及M16 型步槍扳機座，且
    持有之時間長達2 、3 年之久，被告亦有搜集槍枝之嗜好等
    情，足見被告有研究槍枝之興趣，亦確曾試圖組裝槍枝，是
    被告當知打通模型槍槍管後，已可加以組裝至可適用之槍枝
    上而射擊子彈等情無誤，此並與鑑定人於本院審理時陳稱該
    槍管之改造情形，已有槍管之外觀，且槍管已貫通並可裝填
    在該局適用的玩具槍枝上面（GLOCK27 型），只要選用彈頭
    比槍管小的子彈，就可以順利的通過槍管，可以發射子彈而
    不會有危險等語相符，故被告打通槍管之犯行，已使槍管處
    於可得發射之狀況，是其辯稱只是好玩並無改造槍管之意圖
    顯屬無稽而有不實。
四、再被告在警詢時（偵查卷宗第9 頁）已坦承槍管內突出的部
    分用鑽尾鑽開，再用通槍管工具將其打穿，細微的部分再用
    銼刀磨平，又於檢察官第1 次偵訊時（見偵查卷宗第41頁）
    坦承買來的槍管敲掉後，會有磨痕，即用銼刀把它磨平，並
    於檢察官第2 次偵訊時（見偵查卷宗第72頁）及本院審理時
    均陳稱，槍管係用鐵鎚、一般鐵條（中心鎚）打通等語屬實
    。而就扣案之土造金屬槍管2 枝，經鑑定人於本院審理程序
    當庭勘驗時，認1 枝槍管前緣有螺旋紋狀，另外1 枝槍管前
    緣有鋸齒狀之情，可知若僅以鐵鎚及一般鐵條 (中心鎚）打
    通，應無此痕跡，而需再輔以銼刀等工具修磨較為可能，可
    證被告製造槍管之技術已為純熟，應非僅以鐵鎚敲打一般鐵
    條（中心鎚）之簡單動作，而尚須輔以鑽尾、通槍工具及銼
    刀等工具製作完成槍管之成品，是被告顯然清楚知悉槍管之
    製作過程，是其辯稱只是為了逼真好看而無改造槍管之犯意
    ，亦顯屬不實。
五、至被告及辯護人另辯稱：槍管有螺旋紋狀和鋸齒狀，且僅能
    適用GLOCK27 型的玩具槍，並不能發射子彈，可知被告主觀
    上沒有要製造槍管的意思等等，然按槍砲、彈藥主要組成零
    件種類，由中央主管機關公告之，槍砲彈藥刀械管制條例第
    4 條第3 項定有明文，內政部遂於86年11月24日以（86）台
    內警字第8670683 號公告槍砲彈藥之主要組成零件，而「手
    槍」中，槍管、槍身、槍機、撞針、轉輪、滑套、彈匣、擊
    錘等均屬主要組成零件，先予敘明。經查，本案於95年1 月
    26日下午5 時許，在新竹縣芎林鄉○○路1139巷10弄2 號之
    被告居住處扣得改造槍管2 枝，另在新竹縣竹北市○○街19
    6 巷63號之工廠內扣得半成品槍管1 枝，經送請內政部警政
    署刑事警察局鑑定結果，認改造槍管2 枝係土造金屬槍管，
    半成品槍管1 枝係土造金屬槍管半成品等情，已如前述；再
    經具專業知識之鑑定人甲○○於本院審理時具結鑑定稱扣案
    之槍管確已貫通，只要選用彈頭比槍管小的，就可以順利的
    通過槍管，可以發射子彈而不會有危險，就是指子彈可以順
    利地由槍管發射出去，而與槍管內是否有螺旋紋狀和鋸齒狀
    無關，且已貫通槍管之土製槍管3 枝，因具有槍管之外觀，
    且其中2 枝可組裝在本局適宜之玩具槍上，而被認定為成品
    ，另1 枝槍管長度不合，無法組裝在適宜之玩具槍上，而被
    認定為半成品；又貫通之槍管已可安全射擊子彈，來福線最
    主要的作用是增加彈頭的穩定性，可以順利的擊發到目標物
    等語明確（見本院卷宗第41頁以下），足認扣案之土造金屬
    槍管2 枝及半成品1 枝，均為內政部所公告「手槍」主要組
    成零件之槍管無訛，是被告及辯護人辯稱該槍管非槍枝之主
    要組成零件，並因而認被告主觀上沒有要製造槍管的意思等
    等顯無足採。
六、綜上，被告持有槍管並進而打通槍管之事實明確，雖爭執製
    造槍砲之主要組成零件之主觀犯意，然由客觀之事實加以檢
    驗，被告購買槍枝零件後復加以改造，已有高度的積極主動
    性，又長期持有扣案物品，且曾試行組裝，而被告係具有相
    當智識之成年人，當知改造槍管係屬不法，顯見被告確有製
    造槍砲之主要組成零件之犯意，且有扣案之槍管及通槍工具
    等可證，復經鑑定人鑑定槍管之改造情形已達足以安全射擊
    子彈之狀態，是被告製造槍砲之主要組成零件之犯行明確，
    而被告前開種種辯解，顯屬事後卸責之詞，而不足採信。
肆、論罪科刑的理由：
一、論罪：
（一）被告丙○○係分別觸犯下列各罪：
  １、於構成犯罪事實欄一即未經許可持有M16 型扳機座及持有
      子彈7 顆部分，係分別犯槍砲彈藥刀械管制條例第13條第
      4 項未經許可持有槍砲之主要組成零件罪、同條例第12條
      第4 項之未經許可持有子彈罪。
  ２、於構成犯罪事實欄二即未經許可製造槍管部分，係犯槍砲
      彈藥刀械管制條例第13條第1 項未經許可製造槍砲之主要
      組成零件罪。其持有槍砲主要組成零件即槍管之低度行為
      ，為製造槍管之高度行為所吸收，不另論罪。
（二）想像競合犯：被告於構成犯罪事實欄一部分，同時持有槍
      砲主要組成零件及持有子彈，係以一持有行為同時觸犯數
      罪名，為想像競合犯，應從一重之持有槍砲主要組成零件
      罪處斷。
（三）數罪併罰：被告所犯未經許可持有槍砲之主要組成零件、
      未經許可製造槍砲之主要組成零件2 罪，犯意各別、行為
      互殊，罪名亦不相同，應予以分別論罪，合併處罰之。
二、科刑：
（一）主刑：審酌被告無視法令禁制，未經許可製造槍砲之主要
      組成零件即槍管及持有槍砲之主要組成零件M16 型扳機座
      、具殺傷力之子彈之犯罪動機、目的，及其製造槍砲之主
      要組成零件槍管之方式，持有槍砲之主要組成零件、槍彈
      之數量，及雖未持以另犯他案，但對人身安全及社會治安
      所造成之潛在危害甚鉅，兼衡被告前未曾受有期徒刑以上
      刑之宣告，有臺灣高等法院被告前案紀錄表及刑案資料查
      註紀錄表各1 份在卷可查，亦有正當工作，素行尚稱良好
      ，智識程度為大專肄業、家庭生活狀況普通（家中尚有父
      親癱瘓需人照顧），其犯後雖坦認部分犯行，惟就沒有製
      造槍砲之主要組成零件之意圖為辯解，部分尚具悔意等一
      切情狀，分別量處如主文所示之刑及併科罰金，並定其應
      執行之刑，並就罰金部分諭知易服勞役之折算標準，以資
      懲儆。至公訴人就製造槍管部分求刑科處被告有期徒刑4
      年2 月，及就持有槍砲之主要組成零件部分求刑科處有期
      徒刑10月，本院基於上述理由，認公訴人之求刑尚屬過重
      ，併予敘明。
（二）被告行為後，刑法於94年2 月2 日修正公布，並於95年7
      月1 日施行。依修正後刑法第2 條第1 項規定，行為後法
      律有變更者，適用行為時之法律；但行為後之法律有利於
      行為人者，適用最有利於行為人之法律。且有關新舊法之
      比較，應就罪刑有關之共犯、未遂犯、想像競合犯、牽連
      犯、連續犯、結合犯，以及累犯加重、自首減輕暨其他法
      定加減原因（如身分加減）與加減例等一切情形，綜其全
      部罪刑之結果而為比較，先予敘明。
（三）本件被告於犯罪時，刑法第42條第2 項前段規定：「易服
      勞役以1 元以上3 元以下折算1 日」，又被告行為時之易
      服勞役折算標準，業據修正前罰金罰鍰提高標準條例第2
      條前段（現已刪除）規定，就其原定數額提高為100 倍折
      算1 日，則本件被告行為時之易服勞役折算標準，應以銀
      元300 元折算1 日，即新台幣900 元折算1 日；而修正後
      之刑法第42條第3 項前段規定：「易服勞役以新台幣1 千
      元、2 千元或3 千元折算1 日」，比較修正前後之易服勞
      役折算標準，以修正後之規定，較有利於被告，則應依刑
      法第2 條第1 項但書規定，適用修正後之刑法第42條第3
      項前段規定，就罰金部分定其易服勞役之折算標準。
（四）另比較修正前刑法第51條第5 款與修正後同條款之規定，
      以修正前刑法第51條第5 款之規定，對被告較為有利；惟
      不論依修正前後之規定，本案上開未經許可持有槍砲之主
      要組成零件、未經許可製造槍砲之主要組成零件槍管等2
      罪，係於20年以下定其應執行刑，修正後之規定實際上對
      被告並無不利，故統合觀察比較，仍適用修正後刑法第51
      條第5 款定其應執行之刑。
（五）從刑（沒收）：扣案如附表編號1 所示M16 型步槍之扳機
      座（含擊錘）2 枝、編號2 所示土造金屬槍管2 枝、編號
      3 土造金屬槍管半成品1 枝、編號4 所示具殺傷力之口徑
      9MM 制式子彈及編號5 所示之未試射土造子彈2 顆均屬違
      禁物，不問屬於犯人與否，均應依刑法第38條第1 項第1
      款之規定宣告沒收之；又扣案之鑽尾、銼刀、通槍管工具
      各1 枝，為被告所有，業據被告供明在卷，且均係被告供
      犯罪所用之物，爰依刑法第38條第1 項第2 款規定宣告沒
      收之。至於其他如附表所示非主要組成零件之玩具槍管3
      把，金屬棒1 枝以及銅條24枝、玩具子彈2 顆、金屬彈殼
      12 顆 、玩具手槍2 把等，固為被告所有，然既非屬違禁
      物，又與被告製造、持有違禁物之犯行無涉；另經鑑定試
      射之土造子彈1 顆（附表編號5） ，已於鑑驗時試射擊發
      完畢，已失其原有子彈之結構及效能，不再具有殺傷力，
      已非違禁物，爰均不另為沒收之諭知。另被告持以犯本件
      製造槍枝之主要組成零件槍管所使用之鐵鎚1 枝、中心鎚
      1 枝，既非違禁物、且未扣案，被告亦於本院訊問時陳稱
      時間久遠不知該物置於何處，是應認業已滅失，為免將來
      執行困難，爰不為沒收之宣告，均附此敘明。（刑法第38
      條僅有法條內容用語之修改，並無有利或不利於被告之情
      形，此部分不生法律變更比較之問題）
伍、適用法律依據：
一、程序法方面：刑事訴訟法第299 條第1 項前段。
二、實體法方面：槍砲彈藥刀械管制條例第13條第1 項、第4 項
    、第12條第4 項，修正後刑法第2 條第1 項但書、第11條前
    段、第55條、第42條第3 項前段、第51條第5 款、第7 款、
    第9 款、第38條第1 項第1 款、第2 款，現行法規所定貨幣
    單位折算新臺幣條例第2 條，判決如主文。
本案經檢察官魏廷勳到庭執行職務。
中    華    民    國    95    年    8     月    18    日
                  刑事第四庭審判長法  官  林秋宜
                                  法  官  劉兆菊
                                  法  官  馮俊郎
以上正本證明與原本無異。
如不服本判決，應於判決送達後10日內向本院提出上訴狀 (應附
繕本 )，上訴於臺灣高等法院。
中    華    民    國    95    年    8     月    18    日
                                  書記官  鄧雪怡
附錄本案論罪科刑實體法條全文：
＊槍砲彈藥刀械管制條例第13條第1 項、第4 項：
未經許可，製造、販賣或運輸槍砲、彈藥之主要組成零件者，
處3 年以上10年以下有期徒刑，併科新台幣700 萬元以下罰金。
【未經許可，轉讓、出租或出借前項零件者，處1 年以上7 年
以下有期徒刑，併科新台幣500 萬元以下罰金。
意圖供自己或他人犯罪之用，而犯前2 項之罪者，處5 年以上
有期徒刑，併科新台幣1 千萬元以下罰金。】
未經許可，持有、寄藏或意圖販賣而陳列第1 項所列零件者，
處6 月以上5 年以下有期徒刑，併科新台幣300 萬元以下罰金。
＊槍砲彈藥刀械管制條例第12條第4 項：
【未經許可，製造、販賣或運輸子彈者，處1 年以上7 年以下
有期徒刑，併科新台幣500 萬元以下罰金。
未經許可，轉讓、出租或出借子彈者，處6 月以上5 年以下有
期徒刑，併科新台幣300 萬元以下罰金。
意圖供自己或他人犯罪之用，而犯前二項之罪者，處3 年以上
10年以下有期徒刑，併科新台幣700 萬元以下罰金。】
未經許可，持有、寄藏或意圖販賣而陳列子彈者，處5 年以下
有期徒刑，併科新台幣300 萬元以下罰金。
附表：
┌──┬─────────────┬────┬────┐
│編號│物      品      名      稱│查扣數量│所 有 人│
├──┼─────────────┼────┼────┤
│1   │美國COLT廠製Ｍ16型步槍之扳│2 枝    │丙 ○ ○│
│    │機座（含擊錘）            │        │        │
├──┼─────────────┼────┼────┤
│2   │土造金屬槍管              │2 枝    │同    上│
├──┼─────────────┼────┼────┤
│3   │土造金屬槍管半成品        │1 枝    │同    上│
├──┼─────────────┼────┼────┤
│4   │口徑9 MM制式子彈，認均具殺│4 顆    │同    上│
│    │傷力                      │        │        │
├──┼─────────────┼────┼────┤
│5   │土造子彈（具直徑約8.6 MM金│3 顆（鑑│同    上│
│    │屬彈頭），採樣1 顆試射，可│驗後餘2 │        │
│    │擊發，認具殺傷。          │顆）    │        │
├──┼─────────────┼────┼────┤
│6   │銼刀                      │1 枝    │同    上│
├──┼─────────────┼────┼────┤
│7   │鑽尾                      │1 枝    │同    上│
├──┼─────────────┼────┼────┤
│8   │通槍工具                  │1 枝    │同    上│
├──┼─────────────┼────┼────┤
│9   │銅條                      │24枝    │同    上│
├──┼─────────────┼────┼────┤
│10  │玩具子彈                  │2 顆    │同    上│
├──┼─────────────┼────┼────┤
│11  │金屬彈殼                  │12顆    │同    上│
├──┼─────────────┼────┼────┤
│12  │玩具手槍                  │2 枝    │同    上│
├──┼─────────────┼────┼────┤
│13  │玩具槍管                  │3 枝    │同    上│
├──┼─────────────┼────┼────┤
│14  │金屬棒                    │1 枝    │同    上│
└──┴─────────────┴────┴────┘


司法院資訊處製作；財團法人民間司法改革基金會備份。
